【裁判字號】    89,易,1440
【裁判日期】    891123
【裁判案由】    傷害
【裁判全文】
臺灣板橋地方法院刑事判決                        八十九年度易字第一四四號
    公  訴  人  臺灣板橋地方法院檢察署檢察官
    被      告  寅○○
                程杉
                卯○○
    右三人共同
    選任辯護人  葉春生
    被      告  癸○○
                子○○○
    右二人共同
    選任辯護人  郭芳宜
    被      告  甲○○
                戊○○
                庚○○
右列被告因傷害案件，經檢察官提起公訴（八十九年度偵字第二九七○號），本院判
決如左：
    主  文
寅○○共同傷害人之身體，處有期徒刑伍月，如易科罰金以佰元折算壹日。
程杉男、卯○○共同傷害人之身體，各處拘役肆拾日，如易科罰金以佰元折算壹日
。
癸○○共同傷害人之身體，處有期徒刑月，如易科罰金以佰元折算壹日。
子○○○共同傷害人之身體，處拘役肆拾日，如易科罰金以佰元折算壹日。
甲○○、戊○○、庚○○被訴傷害部分均不受理。
    事  實
一、寅○○與其妻丙○○在臺北縣中和市○○路○段（起訴書漏繕「二段」）一八三
    號經營檳榔攤，於民國八十八年十二月二十六日下午，因丙○○之姐丁○○（戊○○之妻）、嫂辛○○（甲○○之妻）在上址檳榔攤，與丙○○發生口角爭執，
    寅○○見狀因而推打丁○○、辛○○二人（寅○○此部分所涉傷害犯行，未據告
    訴），丁○○乃以電話告知其姐子○○○（癸○○之妻）、其夫戊○○、辛○○
    之夫甲○○等人此事，詎癸○○、子○○○夫妻二人旋即約同甲○○、戊○○、
    戊○○友人庚○○、子○○○之子丑○○及丑○○之數名不詳姓名友人共十餘人
    ，聚集至寅○○、丙○○上址檳榔攤，欲找寅○○理論。嗣於同日下午四時許，
    癸○○、子○○○先到達上址檳榔攤，即質問寅○○、丙○○夫妻，子○○○隨
    即出手打丙○○一巴掌（子○○○此部分所涉傷害犯行，未據告訴），而癸○○
    並即與寅○○各基於傷害之故意互毆，隨後丑○○帶領數名不詳姓名友人趕到到
    場見狀後，亦基於與癸○○傷害之犯意聯絡，共同出手毆打寅○○（丑○○此部
    分所涉傷害犯行，未據告訴），此際在場之寅○○之父程杉男、兄卯○○見狀亦
    基於與寅○○傷害之犯意聯絡加入與癸○○等人互毆，其後甲○○夥同戊○○、
    庚○○駕車到場後，見狀復基於與癸○○傷害之犯意聯絡加入互毆，其間子○○○亦基於與癸○○等人之傷害犯意聯絡，出手與寅○○、程杉男、卯○○父子等
    人相互拉扯推打，迨寅○○手持檳榔刀刺中癸○○右胸一刀，丙○○之父乙○○
    見狀旋上前制止搶下寅○○之檳榔刀，並由甲○○將癸○○送醫急救後，雙方始
    罷手。其互毆當中，寅○○、程杉男、卯○○父子三人共同毆打癸○○、子○○○，使癸○○受有右側外踝骨折、右眼結膜下出血、右胸、腹部擦傷，而其中寅
    ○○以檳榔刀刺中癸○○右胸一刀，使癸○○受有右前胸開放性傷口8X3公分、
    右側第三肋骨骨折、右側血胸等傷害，另使子○○○受有胸部、右膝挫傷等傷害
    ；又癸○○、子○○○夫妻二人共同毆打寅○○，則使寅○○受有頭部外傷、左
    眼瘀腫、左臉擦傷等傷害（其餘寅○○、程杉男、卯○○與甲○○、戊○○、庚○○等人互毆致傷部分，業據相互撤回告訴）。
二、案經癸○○、子○○○、寅○○訴由臺北縣警察局中和分局報請臺灣板橋地方法
    院檢察署檢察官偵查起訴。
    理  由
甲、被告寅○○、程杉男、卯○○、癸○○、子○○○等犯行部分：
一、訊據被告寅○○、程杉男、卯○○、癸○○、子○○○均矢口否認有傷害之犯行
    ，被告寅○○辯稱：當時癸○○帶一群人衝進來，伊正拿檳榔刀在切檳榔，伊用
    手一擋，癸○○就被檳榔刀刺傷，並非伊故意拿檳榔刀刺的云云，被告程杉男則
    辯稱：伊當時見狀就馬上跑去報警，不在現場，回來時已結束，伊並未參與打架
    云云，被告卯○○則辯稱：當時是甲○○、丑○○、庚○○毆打伊，伊並未打癸○○、子○○○云云，另被告癸○○辯稱：伊與子○○○到場後只說一句話，就
    遭寅○○三父子毆打，寅○○並用檳榔刀刺，伊伊並無打寅○○父子三人云云，
    被告子○○○則辯稱：伊看到寅○○父子三人打伊先生癸○○一人，伊上前拉都
    拉不開，就趕緊去報警，等伊回來後，伊先生已不在了，伊並未出手打寅○○父
    子三人云云。惟查：
    （一）右揭犯罪事實業據告訴人癸○○、子○○○、寅○○互相指訴歷歷，核與
          證人乙○○於警訊、偵查中證稱：當時伊在案發現場門口，見到伊大女兒
          子○○○、大女婿癸○○一群人到檳榔攤找四女婿寅○○，當時程杉男、
          卯○○也在場，一下子就看到他們打起來了，後來見到寅○○持檳榔刀刺
          癸○○一刀，伊便上前將檳榔刀搶下等語（見偵查卷四頁、七十四頁反面
          ）情節大致相符，各告訴人並均有上揭傷害之診斷證明書在卷可稽。
    （二）其次，徵諸證人丙○○於本院八十九年八月二十八日調查時指稱：當天被
          告癸○○、子○○○先到，子○○○一來就打伊一巴掌，癸○○和看到伊
          先生寅○○就打他，隔一、兩分鐘，丑○○就帶著一群人共十幾人，進來
          打伊先生等語情節，以及本院八十九年五月十六日調查時被告甲○○供稱
          ：當天伊和戊○○、庚○○趕到現場後，看到子○○○、癸○○已在現場
          ，還有癸○○兒子（即指丑○○），還有一些他們叫過來的朋友在場，伊
          到時已看到他們在打架，其中看到寅○○、程杉男、卯○○、癸○○的兒
          子，還有其他不認識的人出手在互毆，伊因卯○○打伊，伊是自衛才還手
          等語，被告戊○○供稱：伊開車到現場時就看到寅○○、程杉男、卯○○
          、癸○○及其兒子在打架，伊、甲○○、庚○○看到癸○○倒在地上，要
          將他們拉開時，可能有推打到寅○○父子等語互毆情節，另參諸本院八十
          九年八月八日調查時現場目擊證人壬○證稱：現場至少有超過五人在打架
          等語，以及己○○證稱：當時伊準備去買檳榔，看到十多人在打架等語，
          另被告庚○○於警訊時亦有供稱：當時戊○○要伊前往排解，伊只是在他
          們爭吵時在旁觀望，後來他們打起來，伊便上前將寅○○拉開，寅○○就
          拿一尖銳兇器刺向伊，伊便用力將他推開，不知他有無受傷等語（見偵查
          卷九頁反面），而子○○○於警訊時亦有供稱：伊見到寅○○要殺伊先生
          癸○○，伊前去阻擋，卻遭寅○○父子拉扯等語（見偵查卷十七頁反面）
          ，衡諸常情，被告癸○○、子○○○、甲○○、戊○○、庚○○與丑○○
          及其帶領不詳姓名之數名友人既係約同前往尋找被告寅○○理論，而程志
          文之父兄程杉男、卯○○亦均在場，雙方既已啟爭端互毆，焉有在旁袖手
          旁觀，任令己方之關係人徒遭對方毆打之理，從而堪認被告等人應均有在
          場互毆或相互拉扯推打之情無訛。
    綜上所述，可見被告寅○○、程杉男、卯○○、癸○○、子○○○等人上開所辯
    ，顯均係事後卸責之詞，不足採信。本件事證已甚明確，被告寅○○、程杉男、
    卯○○、癸○○、子○○○等人犯行均堪認定。
二、核被告寅○○、程杉男、卯○○、癸○○、子○○○傷害人之身體，所為均係犯
    刑法第二百七十七條第一項之傷害罪。其中被告寅○○、程杉男、卯○○間，就
    所犯傷害癸○○、子○○○之行為，以及被告癸○○、子○○○間，就所犯傷害
    寅○○之行為，均各有犯意聯絡及行為分擔，為共同正犯。又被告寅○○、程杉
    男、卯○○均係一行為犯傷害癸○○、子○○○二罪，為想像競合犯，應依法從
    一重處斷。爰各審酌被告素行、被告癸○○僅因家族間細故即輕率約同十多人前
    往施以暴力理論之犯罪動機、目的、被告寅○○率以利器傷人之手段、所生危害
    、犯後態度等一切情狀，各量處如主文所示之刑，並諭知易科罰金折算標準，以
    資懲儆。至被告寅○○犯罪所用之檳榔刀一把已丟棄滅失，已據證人乙○○陳明
    在卷，不另諭知沒收，併此敘明。又甲○○告訴被告程杉男、卯○○傷害部分，
    已據甲○○撤回告訴，有本院八十九年五月十六日訊問筆錄在卷可按，惟公訴意
    旨認此部分與被告程杉男、卯○○前開有罪部分，有想像競合之裁判上一罪關係
    ，爰不另為不受理之諭知。
乙、被告甲○○、戊○○、庚○○被訴部分：
一、公訴意旨略以：被告甲○○、戊○○、庚○○於右揭時地，共同基於傷害之犯意
    聯絡，與被告寅○○、卯○○互毆，致寅○○、卯○○受有傷害，並經寅○○、
    卯○○告訴，因認被告甲○○、戊○○、庚○○均涉有刑法第二百七十七條第一
    項之傷害罪嫌云云。
二、按告訴乃論之罪，告訴人於第一審辯論終結前得撤回其告訴；又告訴經撤回者，
    應諭知不受理之判決，刑事訴訟法第二百三十八條第一項、第三百零三條第三款
    分別定有明文。
三、查本件告訴人寅○○、卯○○告訴被告甲○○、戊○○、庚○○部分傷害案件，
    起訴書認被告係觸犯刑法第二百七十七條第一項之傷害罪，依同法第二百八十七
    條前段之規定，須告訴乃論。茲據告訴人當庭撤回其告訴，有本院八十九年五月
    十六日訊問筆錄在卷可稽，依照首開說明，本件爰不經言詞辯論，逕為諭知不受
    理之判決。
據上論斷，應依刑事訴訟法第二百九十九條第一項前段、第三百零三條第三款、第三
百零七條，刑法第二十八條、第二百七十七條第一項、第五十五條、第四十一條，罰
金罰鍰提高標準條例第一條前段、第二條，判決如主文。
本案經檢察官陳伯厚到庭執行職務。
中      華      民      國    八十九    年     十一     月    二十三    日
                                    臺灣板橋地方法院刑事第六庭
                                        法  官  彭  全  曄
右正本證明與原本無異
如不服本判決應於送達後十日內向本院提出上訴狀
                        書記官  梁  宜  庭
中      華      民      國    八十九    年     十二     月      六      日
附錄本案論罪科刑法條全文：
刑法第二百七十七條
傷害人之身體或健康者，處三年以下有期徒刑，拘役或一千元以下罰金。
犯前項之罪，因而致人於死者，處無期徒或七年以上有期徒刑；致重傷者，處三年以
上十年以下有期徒刑。


司法院資訊處製作；財團法人民間司法改革基金會備份。
